臺灣高等法院刑事判決　　　　　　　　96年度上訴字第3035號
上　訴　人　臺灣桃園地方法院檢察署檢察官
被　　　告　乙○○
指定辯護人　本院公設辯護人　王永炫
上列上訴人因被告違反槍砲彈藥刀械管制條例案件，不服臺灣桃
園地方法院96年度訴字第610號判決，中華民國96年6月5日第一
審判決（起訴案號：臺灣桃園地方法院檢察署95年度偵字第2296
5號），提起上訴，本院判決如下：
    主  文
原判決撤銷。
乙○○未經許可，持有可發射金屬具有殺傷力之氣動式槍枝，處
有期徒刑年，併科罰金新臺幣伍萬元，罰金如易服勞役，以新
臺幣壹仟元折算壹日。扣案之氣動式槍枝壹支（槍枝管制編號：
桃警鑑0000000000號）、小型二氧化碳鋼瓶捌支及直
徑約四．五㎜之鋼珠壹瓶均沒收。
    事  實
一、乙○○明知可發射金屬具有殺傷力之氣動式槍枝係違禁物，
    未經許可，不得非法持有，竟於民國九十五年五月中旬某日
    ，利用網路購物郵寄至其位於桃園縣龍潭鄉○○街二十巷四
    弄十四號之方式，向某姓名年籍不詳之成年人，以新臺幣三
    千餘元之代價，購得以握把處置入小型二氧化碳鋼瓶作為發
    射動力，槍長約十七．五㎝、高約十三．五㎝，內襯金屬管
    ，適合裝填直徑約四．五㎜彈丸具有殺傷力之仿半自動手槍
    之氣動式槍枝一支（槍枝管制編號：桃警鑑0000000
    000號）及作為該槍枝發射動力之小型二氧化碳鋼瓶十五
    支（嗣用畢七支，尚餘八支）、用以填裝該槍枝之鋼珠一瓶
    後，即未經許可而持有之。迨至同年十月十四日下午四時五
    分許，乙○○駕駛車牌號碼BS－八九二一號自用小客車，行
    經國道三號高速公路北向一一○公里處（新竹市○○區路段
    ），因不滿由甲○○所駕駛同向行駛在其右前方車道上之車
    牌號碼五五一九－MU號自用小客車切換至其所行駛之車道，
    遂持上開具殺傷力之槍枝朝甲○○所駕駛車輛之左後車窗射
    擊，致該車左後車窗破損（乙○○所涉毀損罪嫌，因乙○○
    已與甲○○和解，甲○○撤回告訴，業經檢察官另為不起訴
    處分確定），經警據報處理，於同日下午四時二十一分許，
    在國道三號高速公路北向六十五公里處（桃園縣龍潭鄉路段
    ），為警循線查獲，並在乙○○所駕駛之車輛上扣得上開槍
    枝及其所有供犯罪所用之小型二氧化碳鋼瓶八支及直徑約四
    ．五㎜之鋼珠一瓶後，始悉上情。
二、案經內政部警政署國道公路警察局第六警察隊報請臺灣桃園
    地方法院檢察署檢察官偵查起訴。
    理  由
一、前揭事實，業據被告乙○○迭於警詢、偵查及原審審理時坦
    承不諱，核與證人甲○○於警詢時陳述之情節相符，並有國
    道公路警察局第六警察隊扣押筆錄及車牌號碼五五一九－MU
    號自用小客車車窗受損照片三張附卷可憑，且有扣案之槍枝
    、小型二氧化碳鋼瓶八支及直徑約四．五㎜鋼珠一瓶可資佐
    證，而扣案槍枝經送鑑定，認前開槍枝係仿半自動手槍之氣
    動式槍枝，該槍枝係以握把處置入小型二氧化碳鋼瓶作為發
    射動力，槍長約十七．五㎝、高約十三．五㎝，內襯金屬管
    ，適合裝填直徑約四．五㎜之彈丸，經裝填扣案直徑約四
    ．五㎜（重量約○．三六公克）之鋼珠試射結果，測得鋼珠
    發射速度分別一三五、一三四、一三四公尺/秒，計算其動
    能分別為三．二八、三．二三、三．二三焦耳，單位面積動
    能分別為二○．六四、二○．三三、二○．三三焦耳/平方
    公分，此有桃園縣政府警察局九十五年十二月一日桃警鑑字
    第○九五○○○八四六○號槍彈鑑定書一份在卷可稽。又依
    上開鑑定書所載殺傷力之相關數據：（一）美國軍醫總署定
    義：彈丸撞擊動能達五八磅呎（約七八．六焦耳），則足以
    使人喪失戰鬥能力；（二）內政部警政署刑事警察局對活豬
    作射擊測試結果，彈丸單位面積動能達二四焦耳/平方公分
    ，則足以穿入豬隻皮肉層；（三）日本科學警察研究所之研
    究結果，彈丸單位面積動能達二○焦耳/平方公分，則足以
    穿入人體皮肉層。而上開槍枝經試射結果，單位面積動能達
    二○．六四、二○．三三、二○．三三焦耳/平方公分，已
    超過日本科學警察研究所研究彈丸單位面積動能達二○焦耳
    /平方公分，則足以穿入人體皮肉層之結果，是扣案之槍枝
    為可發射金屬具殺傷力之氣動式槍枝，足堪認定，足認被告
    前開自白與事實相符，堪以採信。本件事證明確，被告之犯
    行堪以認定。
二、核被告未經許可持有前揭具殺傷力之氣動式槍枝，係犯槍砲
    彈藥刀械管制條例第八條第四項之未經許可持有可發射金屬
    具有殺傷力之氣動式槍枝罪。查持有槍砲為長時間之繼續，
    乃行為之繼續而非狀態之繼續，故如未受允准，持有槍砲而
    無正當理由之行為持續長時間，於終止持有前，均在其犯罪
    行為實施中。其間法律縱有變更，其行為既繼續實施至新法
    施行以後，即與犯罪後法律有變更之情形不同，不生新舊法
    比較適用之問題，最高法院七十五年度台上字第三三七○號
    判決意旨參照。又刑法部分條文雖於九十四年二月二日經總
    統以華總一義字第○九四○○○一四九○一號令修正公布，
    並於九十五年七月一日施行，而本件被告持有前揭槍枝之期
    間，係自九十五年五月中旬某日起（即前揭修正刑法施行前
    ）至同年十月十四日止（即前揭修正刑法施行後），依前揭
    說明，持有槍枝乃行為之繼續而非狀態之繼續，故不生行為
    後法律變更，應為新舊法比較之問題，自應適用行為終止時
    現行刑法之相關規定論處。復查被告以外之人於審判外之言
    詞或書面陳述，除法律有規定者外，不得作為證據，刑事訴
    訟法第一百五十九條第一項固定有明文。惟被告以外之人於
    審判外之陳述，雖不符同法第一百五十九條之一至之四之規
    定，而經當事人於審判程序同意作為證據，法院審酌該言詞
    陳述或書面陳述作成時之情況，認為適當者，亦得為證據。
    又當事人、代理人或辯護人於法院調查證據時，知有第一百
    五十九條第一項不得為證據之情形，而未於言詞辯論終結前
    聲明異議者，視為有前項之同意，此亦據同法第一百五十九
    條之五規定甚明。查本件證人甲○○於警詢時之陳述，係被
    告以外之人在審判外之陳述，且不符刑事訴訟法第一百五十
    九條之三之規定，惟檢察官、被告及原審之辯護人就上開審
    判外之陳述，迄於原審言詞辯論終結前均未聲明異議，而原
    審審酌甲○○陳述作成時之情況，核無違法取證之瑕疵，亦
    認為以之作為證據為適當，依前揭規定，上開證人前述審判
    外之陳述，得為證據。
三、原審據以論罪科刑原非無見，惟查刑法上之酌量減輕，必於
    犯罪之情狀可憫恕時，始得為之，為刑法第五十九條所明定
    ，至情節輕微僅可為法定刑內從輕科刑之標準，不得據為酌
    量減輕之理由，必須犯罪另有特殊之原因與環境等等，在客
    觀上足以引起一般同情，認為即予宣告法定低度刑期尤嫌過
    重者，始有其適用（最高法院28年上字第1064號、45年臺上
    字第1165號判例參照）。本件被告駕車在高速公路上行駛時
    ，持槍對其他車輛射擊並導致車窗破損，對行車安全造成嚴
    重危害，稍有不慎將生車毀人亡之後果，難認其犯罪情狀有
    何值得憫恕之處，且原判決適用刑法第59條酌減被告刑責，
    判決理由僅泛指「被告年紀尚輕且無前科，為打飛禽而透過
    網路購得本件氣動式槍枝，足見其係因年輕識淺，對國家重
    典認識不夠深切，致犯此重罪，其性格尚非不可教化」，對
    於被告究竟緣何背景觸犯本罪、有何客觀情狀足以引起一般
    同情，尚乏具體記載可循，原判決遽引上開規定而為酌減，
    亦有未合，公訴人就此提起上訴，尚非無理由，應由本院予
    以撤銷改判，爰審酌被告持槍對其他車輛射擊並導致車窗破
    損，確已危及道路使用人之生命、身體及健康，及其品行、
    生活狀況、智識程度、犯罪後坦承犯行深表悔悟之態度，且
    其持有氣動式槍枝一支，數量亦非鉅大等一切情狀，量處如
    主文所示之刑，及就併科罰金之部分，諭知易服勞役之折算
    標準，以示懲戒。扣案之氣動式槍枝一支（槍枝管制編號：
    桃警鑑0000000000號），業經鑑定具有殺傷力，
    已詳如前述，自屬違禁物，應依刑法第三十八條第一項第一
    款之規定宣告沒收。另警方同時查扣之小型二氧化碳鋼瓶八
    支及直徑約四．五㎜之鋼珠一瓶，為被告所有，且係供本件
    犯罪所用之物，應依刑法第三十八條第一項第二款之規定諭
    知沒收。
據上論據，應依刑事訴訟法第369條第1項前段、第364條、第299
條第1項前段，槍砲彈藥刀械管制條例第8條第4項，刑法第11條
前段、第38條第1項第1款、第2款、第42條第3項前段判決如主文
。
本案經檢察官劉靜婉到庭執行職務。
中　　華　　民　　國　　96　　年　　9　　月　　11　　日
　　　　　　刑事第七庭　　　　審判長法　官  黃麗生
　　　　　　　　      　            法　官  江國華
　　　　　　　　　　　　            法　官  許宗和
以上正本證明與原本無異。
如不服本判決，應於收受送達後十日內向本院提出上訴書狀，其
未敘述上訴之理由者並得於提起上訴後十日內向本院補提理由書
（均須按他造當事人之人數附繕本）。
                                    書記官  沈秀容
中　　華　　民　　國　　96　　年　　9 　　月　　20　　日
附錄：本案論罪科刑法條全文
槍砲彈藥刀械管制條例第8條
未經許可，製造、販賣或運輸鋼筆槍、瓦斯槍、麻醉槍、獵槍、
空氣槍或第4條第1項第1款所定其他可發射金屬或子彈具有殺傷
力之各式槍砲者，處無期徒刑或5年以上有期徒刑，併科新臺幣1
千萬元以下罰金。
未經許可，轉讓、出租或出借前項所列槍枝者，處5年以上有期
徒刑，併科新臺幣1千萬元以下罰金。
意圖供自己或他人犯罪之用，而犯前二項之罪者，處無期徒刑或
 7 年以上有期徒刑，併科新臺幣 1 千萬元以下罰金。
未經許可，持有、寄藏或意圖販賣而陳列第 1 項所列槍枝者，處
 3年以上10年以下有期徒刑，併科新臺幣700萬元以下罰金。
第 1 項至第 3 項之未遂犯罰之。
